臺灣彰化地方法院民事裁定
110年度司字第6號
聲  請  人  詹昌錦  
非訟代理人  陳盈光律師
複代理人    賴昱睿律師
相  對  人  新吉成醬油股份有限公司

上列聲請人聲請開始特別清算事件，本院裁定如下：
    主  文
命相對人新吉成醬油股份有限公司開始特別清算。
聲請程序費用由相對人負擔。
    理  由
一、按清算之實行發生顯著之障礙時，法院依債權人或清算人或
    股東之聲請，得命令公司開始特別清算，公司法第 335 條
    第 1 項前段定有明文。該條所謂清算之實行發生顯著之障
    礙者，例如公司之利害關係人人數眾多，或公司之債權債務
    關係極為複雜，致實行普通清算之實行發生顯著困難，或勢
    必頗費時日，若改採特別清算程序，即可避免上述困難之場
    合，申言之，由於特別清算得以利用債權人會議之召集對公
    司債權人為集體之處理，並得經一定數額之債權人同意，依
    協定為清算，因此如採特別清算，則清算事務即能圓滿、容
    易的進行時，即為特別清算開始之原因。
二、本件聲請意旨略以：
　　聲請人前經鈞院以109年度司字第15號民事裁定，選派聲請
    人為相對人之清算人。聲請人就任後，已檢查公司財產情形
    及造具財產目錄（土地二筆），以存證信函方式送請監察人
    審查；亦經三次以上公告於報紙，催告債權人於三個月內申
    報其債權。惟因相對人經主管機關為撤銷登記已逾30年，相
    對人公司原址已不復存在，而無法造具財務報表；且聲請人
    以清算人身分寄發存證信函通知各股東，召開臨時股東會，
    欲商討處分土地及債務問題之事宜，詎當日僅聲請人與股東
    詹江裁簽到與會，雖仍另有三位股東到場，但該三名股東拒
    絕簽到，並在場爭執過往問題，其他股東則未出席，致未達
    公司法規定之出席門檻而流會。是相對人實有公司法第335
    條第1項規定之清算之實行發生顯著障礙之情形，爰聲請裁
    定命相對人開始特別清算等語。
三、經查：
　㈠按公司為左列行為，應有代表已發行股份總數三分之二以上
    股東出席之股東會，以出席股東表決權過半數之同意行之：
    二、讓與全部或主要部分之營業或財產。公司法第 185 條 
    1 項第 2 款定有明文，且此規定於普通清算程序仍應適用
    之。
　㈡本件依聲請人即相對人公司之清算人所製作之財產目錄所示
    ，相對人公司之資產僅餘彰化縣○○市○○段000○000地號土地
    二筆，此有其所提土地登記謄本影本在卷可稽，勘認相對人
    公司所有之土地確係為相對人公司之主要財產甚明。揭諸上
    開法律規定，聲請人欲處分相對人公司上開主要財產部分，
    自應依公司法第 185 條第 1 項第 2 款之規定，由有代表
    已發行股份總數三分之二以上股東出席之股東會，以出席股
    東表決權過半數之同意行之，始得為上開相對人公司主要財
    產之處分。
　㈢次按清算人就任後，應即檢查公司財產情形，造具財務報表
    及財產目錄，送經監察人審查，提請股東會承認後，並即報
    法院。前項表冊送交監察人審查，應於股東會集會十日前為
    之。清算人於就任後，應即以三次以上之公告，催告債權人
    於三個月內申報其債權，並應聲明逾期不申報者，不列入清
    算之內。但為清算人所明知者，不在此限。其債權人為清算
    人所明知者，並應分別通知之。公司法第 326 條第 1 項、
    第 2 項及第 327 條分別定有明文於普通清算程序。
　㈣相對人公司前於民國（下同）75年1月28日已撤銷登記，嗣經
    本院選派聲請人為相對人公司之清算人，聲請人就任後已檢
    查公司財產情形及造具財產目錄，以存證信函方式送請監察
    人審查；亦經三次以上公告於報紙，催告債權人於三個月內
    申報其債權。此有聲請人提出相對人公司變更登記表影本、
    本院109年度司字第15號民事裁定影本、相對人公司財產目
    錄、存證信函影本及新聞報紙在卷可參，勘認聲請人有先依
    普通清算程序進行清算。又因相對人公司發行股數為 12,00
    0 股，依公司法第 185 條第 1 項之規定，其出席表決之股
    數應逾 8,000 股始得進行表決。聲請人即清算人為處分相
    對人公司上開不動產，已於110年2月3日召開相對人公司之
    臨時股東會，惟臨時股東會當日僅股東詹昌錦與詹江裁等二
    人簽到與會，則相對人公司得出席表決之股數分別為 1,000
     股及 1,600 股，共僅 2,600 股，顯未能達相對人公司依
    公司法第 185 條第 1 項為特別決議之最低標準。是以相對
    人公司股東出席具表決權之股數，並未達公司法第 185 條
    第 1 項第 2 款規定之特別決議標準，而無法議決，此據聲
    請人提出相對人公司股東名簿（含股數）、110年2月3日臨
    時股東會會議紀錄及簽到表等影本各一份在卷可憑，足見相
    對人公司確因公司股東出席有表決權股數未達法定標準，而
    無法就相對人公司主要財產為處分一事進行議決，致不能進
    行清算程序。是聲請人前開主張因相對人公司無法依公司法
    第 185 條第 1 項之規定召開股東會進行特別決議，致無法
    就相對人公司之主要財產進行處分而為清算程序等語即屬有
    據。
　㈤今相對人公司因股東間之糾紛，而無法依公司法第 185 條第
     1 項之規定召開股東會進行特別決議，已如上述，應認相
    對人公司之清算事務確有難以繼續執行之情事。綜上，本件
    相對人公司清算之實行發生顯著之障礙，有無法依普通清算
    程序清理公司現務之情事。從而，聲請人聲請特別清算，於
    法有據，應予准許。
四、依非訟事件法第21條第2項、民事訴訟法第78條，裁定如主
    文所示。
中　　華　　民　　國　　110 　年　　9 　　月　　 1　　日
                  民事第四庭    法  官　李言孫
以上正本係照原本作成。
如不服本裁定應於送達後10日內向本院提出抗告狀，並繳納抗告
費用新臺幣1,000元。
中　　華　　民　　國　　110 　年　　9 　　月　　 1　　日
                                書記官  梁永慶